【裁判字號】    99,上訴,636
【裁判日期】    990719
【裁判案由】    毒品危害防制條例
【裁判全文】
臺灣高等法院臺南分院刑事判決         99年度上訴字第636號
上  訴  人
即  被  告  甲○○
上列上訴人因違反毒品危害防制條例案件，不服臺灣臺南地方法
院99年度訴字第494號中華民國99年5月5日第一審判決（起訴案
號：臺灣臺南地方法院檢察署99年度毒偵字第65號），提起上訴
，本院判決如下：
    主  文
上訴駁回。
    理  由
一、依刑事訴訟法第350條、第361條、第362條、第367條規定，
    不服地方法院之第一審判決而上訴者，須提出上訴書狀，並
    應敘述具體理由，為上訴必備之程式；其所提出之書狀未敘
    述上訴理由，或僅曾以言詞陳述上訴理由者，均應於上訴期
    間屆滿後20日內補提理由書於第一審法院。第一審法院經形
    式審查，認逾期未補提上訴理由者，應定期間先命補正；逾
    期未補正者，為上訴不合法律上之程式，應以裁定駁回。倘
    已提出上訴理由，但所提非屬具體理由者，則由第二審法院
    以上訴不合法律上之程式，判決駁回。而所謂具體理由，必
    係依據卷內既有訴訟資料或提出新事證，指摘或表明第一審
    判決有何採證認事、用法或量刑等足以影響判決本旨之不當
    或違法，而構成應予撤銷之具體事由，始克當之（例如：依
    憑證據法則具體指出所採證據何以不具證據能力，或依憑卷
    證資料，明確指出所為證據證明力之判斷如何違背經驗、論
    理法則）；倘僅泛言原判決認定事實錯誤、違背法令、量刑
    失之過重或輕縱，而未依上揭意旨指出具體事由，或形式上
    雖已指出具體事由，然該事由縱使屬實，亦不足以認為原判
    決有何不當或違法者（例如：對不具有調查必要性之證據，
    法院未依聲請調查亦未說明理由，或援用證據不當，但除去
    該證據仍應為同一事實之認定），皆難謂係具體理由，俾與
    第二審上訴制度旨在請求第二審法院撤銷、變更第一審不當
    或違法之判決，以實現個案救濟之立法目的相契合，並節制
    濫行上訴（最高法院97年度台上字第892號、97年度台非字
    第454號判決意旨參照，參見97年4月司法院公報第214頁及
    97年11月司法院公報第104頁；另97年度台上字第3889號判
    決亦同此旨）。
二、上訴人即被告甲○○之上訴理由略以：原審檢察官起訴本案
    時，並未向被告送達起訴書，致其不了解被訴原因，於原審
    審理時無法為有利自己之主張及辯解，而侵害其訟訴權；另
    其施用毒品之犯行，本質上乃屬自我戕害身心健康之行為，
    對於他人生命、身體、財產等法益，尚無危害及侵犯；且被
    告犯後已坦承犯行、態度良好，請予以自新機會；而提出本
    件上訴，請求撤銷原判決，另為適法之判決云云。
三、經查：
  (一)被告前因施用毒品，經臺灣臺中地方法院（下稱臺中地院）
    88年度毒聲字第2487號裁定送觀察、勒戒後，認有繼續施用
    毒品之傾向，即以88年毒聲字第2762號裁定，令入戒治處所
    施以強制戒治，嗣經裁定停止戒治交付保護管束，於89年5
    月12日保護管束期滿未經撤銷，由臺灣臺中地方法院檢察署
    檢察官（下稱臺中地檢署）以89年度戒毒偵字第308號為不
    起訴處分確定。又於91年間因施用毒品，由臺中地檢署以91
    年度聲戒字第695號聲請強制戒治暨提起公訴，經臺中地院
    以91年度訴字第2346號判處有期徒刑10月確定，於92年7月
    26日執行完畢出監；於93年間復因施用第一級毒品案件，經
    臺中地院以93年訴字第3082號判處有期徒刑8月，於94年11
    月3日執行完畢出監；於95年間又因施用毒品、竊盜等案件
    ，分別由本院以95年上訴字第928號判處有期徒刑1年2月，
    及臺灣臺南地方法院分別以95年度易字第900號判處有期徒
    刑1年、96年度訴字第74號判處有期徒刑8月、4月，定執行
    刑為11月，以上4罪經合併定應執行刑，嗣經依中華民國96
    年罪犯減刑條例予以減刑，及接續執行而於97年4月18日執
    行完畢出監等情，有臺灣高等法院被告前案紀錄表在卷可憑
    。詎被告仍未戒除毒癮，復於98年7月29日晚間某時許，在
    臺南市○○路166號12樓之7其租屋處，以針筒注射之方式，
    施用海洛因，因另案遭通緝而為警逮捕查獲，當場扣得注射
    針筒1支、注射液1瓶，並採得其尿液送驗，呈現嗎啡陽性反
    應，足證被告經觀察勒戒、強制戒治及多次入監徒刑執行完
    畢釋放後，5年內再犯本案毒品危害防制條例第10條之罪，
    應依法追訴、審判。
  (二)原審法院審酌上訴人前因施用毒品經送觀察勒戒、強制戒治
    治療程序及多次經判處徒刑入監執行完畢後，甫出監未久即
    又再施用毒品，猶未認清毒品戕害身心之惡，不思戒絕革除
    惡習，仍為本案犯行，顯然其意志力薄弱，已不可期待得以
    替代治療戒除毒癮，惟兼衡被告施用毒品犯行，性質上屬對
    自我身心健康之自戕行為，但對社會秩序隱藏有不良影響，
    及犯後坦承犯行之態度等一切情狀，量處有期徒刑10月。
四、查原判決已詳述所憑證據與認定之理由，因認被告係違反毒
    品危害防制條例第10條第1項之施用第一級毒品罪，並以被
    告有累犯加重其刑之適用，及其有上開多次施用毒品案件前
    科，經法院裁定強制戒治執行完畢及有罪判決確定並執行完
    畢，竟再有本案犯行等一切情狀，而量處有期徒刑10月。本
    院經核原判決並無違誤，所為量刑亦屬允當。被告上訴理由
    雖以原審檢察官起訴本案時，並未向被告送達起訴書，致其
    不了解被訴之原因，於原審審理時無法為有利於己之主張及
    辯解，有侵害被告之訟訴權云云。然查，原審於99年4月27
    日進行準備程序時，法官即詢問被告「對於檢察官起訴有何
    意見？（提示並告與要旨）」，被告當庭表示「無意見」，
    並承認確有施用毒品海洛因之犯行，及同意改用簡式審判程
    序，原審法院於同日進行審判程序時，法官再詢問被告「對
    起訴書之犯罪事實有何意見？」，被告當庭表示「無意見」
    ，此均經載明各該筆錄可稽（見原審卷第16-17頁、19-20頁
    ）；又本案之犯罪事實單純，係【被告於98年7月29日晚間
    某時許，在臺南市○○路166號12樓之7其租屋處，以針筒注
    射之方式，施用海洛因，因另案遭通緝而為警逮捕查獲，當
    場扣得注射針筒1支、注射液1瓶，並採得其尿液送驗，呈現
    嗎啡陽性反應】；足見被告於原審準備程序及審判程序均已
    確實了解其被訴之原因，況且被告並承認確有施用毒品海洛
    因之犯行，自無被告所謂「致其不了解本案被訴之原因，於
    原審法院審理時無法為有利之主張及辯解」之情，則若有檢
    察官對被告提起公訴，但未送達起訴書予被告之情事，亦不
    生被告於原審審理時無法為有利之主張及辯解之事，亦無侵
    害被告訟訴權之情，且依原審準備程序及審判程序之筆錄所
    載，被告在原審並無此項抗辯之陳述，則被告以之為上訴理
    由，難認有據。另查，被告之上訴理由，並未具體指摘原判
    決於認定事實、適用法律及量刑等項有何違法或不當，依上
    開說明，本件上訴不合法律上程式，應予駁回，並不經言詞
    辯論為之。
據上論斷，應依刑事訴訟法第367條前段、第372條，判決如主文
。
中    華    民    國    99    年     7    月    19    日
                  刑事第一庭    審判長法  官  茆臺雲
                                      法  官  蔡長林
                                      法  官  王明宏
以上正本證明與原本無異。
如不服本判決應於收受送達後10日內向本院提出上訴書狀，其未
敘述上訴理由者，並得於提起上訴後10日內向本院補提理由書（
均須按他造當事人之人數附繕本）「切勿逕送上級法院」。
                                      書記官  黃全忠
中    華    民    國    99    年    7     月    19    日
附錄本判決論罪科刑法條：
毒品危害防制條例第10條第1項：
施用第一級毒品者，處6月以上5年以下有期徒刑。

司法院資訊處製作；財團法人民間司法改革基金會備份。
